臺灣雲林地方法院民事裁定
111年度消債更字第26號
聲  請  人  
即  債務人  顧育萍  

代  理  人  林堯順律師（法扶律師）     
債  權  人  京城商業銀行股份有限公司

法定代理人  戴誠志  

上列當事人間因消費者債務清理事件債務人聲請更生，本院裁定
如下：
    主  文
債務人自中華民國一百一十一年十月二十七日十一時起開始更生
程序，並命司法事務官進行本件更生程序。
    理  由
一、按債務人不能清償債務或有不能清償之虞，且無擔保或無優
    先權之債務總額未逾新臺幣（下同）1,200萬元者，於法院
    裁定開始清算程序或宣告破產前，得向法院聲請更生；債務
    人對於金融機構負債務者，在聲請更生或清算前，應向最大
    債權金融機構請求協商債務清償方案，或向其住、居所地之
    法院或鄉、鎮、市、區調解委員會聲請債務清理之調解，消
    費者債務清理條例（下稱消債條例）第3條、第42條第1項、
    第151條第1項分別定有明文。揆諸消債條例之立法目的，乃
    在於使陷於經濟上困境之消費者，得分別情形利用更生或清
    算程序清理債務，藉以妥適調整債務人與債權人及其他利害
    關係人之權利義務關係，保障債權人之公平受償，並謀求消
    費者經濟生活更生之機會，從而健全社會經濟發展（消債條
    例第1條規定參照）。準此，債務人若有不能清償債務或有
    不能清償之虞，且客觀上並無濫用更生或清算程序之情事，
    自應使其藉由消債條例所定程序以清理債務，債務人於消債
    條例前置協商或調解程序中，自應本於個人實際財產及收支
    狀況，依最大誠信原則，商討解決方案，如終究不能成立協
    商或調解，於聲請更生或清算時，法院自宜審酌上開消債條
    例第3條所謂「不能清償或有不能清償之虞」，綜衡債務人
    全部財產及收支狀況，進而評估債務人是否因負擔債務而不
    能維持最基本之生活條件，以及其陳報各項花費是否確屬必
    要性支出；如曾有協商或調解方案，該條件是否已無法兼顧
    個人生活基本需求等情。而法院開始更生程序之裁定，應載
    明其年、月、日、時，並即時發生效力。法院裁定開始更生
    或清算程序後，得命司法事務官進行更生或清算程序，必要
    時得選任律師、會計師或其他適當之自然人或法人一人為監
    督人或管理人，消債條例第45條第1項、第16條第1項亦有明
    定。
二、聲請意旨略以：債務人對金融機構及非金融機構債權人之債
    務總金額計1,335,000元，於消債條例施行後，依規定向本
    院聲請消費者債務清理前置調解程序，嗣因調解不成立終結
    。而債務人客觀上就已屆清償期之債務有不能清償或不能清
    償之虞，復債務人未經法院裁定開始清算程序或宣告破產，
    爰聲請更生等語。
三、經查：
㈠、債務人於聲請更生前5年內原為家庭主婦，目前從事殯葬品家
    庭代工，每月收入約10,000元乙情，業經聲請人陳報在卷（
    本院卷第17、77-78頁，本院111年度司消債調字第19號卷【
    下稱調解卷】第11頁），並有108年至109年度綜合所得稅各
    類所得資料清單、收入切結書及勞工保險被保險人投保資料
    表在卷可參（本院卷第67-69、85-86頁，調解卷第25-29頁
    ），堪認債務人係屬消債條例第2條所規定之消費者，而為
    消債條例適用之對象。且債務人於111年2月24日以書面向本
    院聲請調解，經本院以111年度司消債調字第19號受理後，
    嗣於111年4月14日調解不成立，亦有債務人提出之本院民事
    事件調解不成立證明書可證（本院卷第21頁），並經本院依
    職權調閱上開調解卷宗，核閱無誤。債務人於上開調解不成
    立後為本件更生之聲請，本院自應綜合債務人之債務、收入
    、生活必要支出及財產狀況等，評估、判斷債務人依其客觀
    清償能力，是否對已屆清償期之債務有不能清償或不能清償
    之虞之情形。　　
㈡、債務人迄至111年6月13日止對債權人京城商業銀行股份有限
    公司（下稱京城銀行）負有債務金額4,813,232元，有債權
    人清冊、財團法人金融聯合徵信中心當事人綜合信用報告（
　　債務清理條例前置協商專用債權人清冊）及債權人陳報狀、
    債權憑證暨繼續執行紀錄表、債權計算書等在卷可按（本院
    卷第19、39-44頁，調解卷第17-21、49-52頁）。
㈢、又債務人陳報目前每月收入約為10,000元，已如上述。而除
    上開所得外，亦查無其他固定收入，是本件債務人每月收入
    應以10,000元列計，爰以此作為認定債務人客觀清償能力之
    基準。另債務人陳報其現與子女一起居住其哥哥位於雲林縣
    虎尾鎮家中，配偶則因工作關係住在雲林縣斗六市，但家庭
    開銷及子女生活費用主要由其配偶負擔，所以其個人每月生
    活必要費用為伙食費7,500元、手機費500元、交通費1,000
    元，合計為9,000元等情，並提出其戶籍謄本、每月生活必
    要支出表為憑（本院卷第45、49、65、77-78頁）。而上開
    費用支出核屬必要，且低於111年雲林縣每人每月最低生活
    費之1.2倍（即17,076元），應予允許。因此債務人每月生
    活必要費用為9,000元，從而債務人每月可供清償債務之餘
    額為1,000元（計算式：10,000-9,000=1,000）。
㈣、且債務人目前除每月所得收入外，名下財產僅有虎尾郵局帳
    戶存款餘額218元以及聯華電子股份有限公司股份13股（市
    值552元），業據其陳報在卷，並有個人華南銀行虎尾分行
    、臺灣企銀虎尾分行及虎尾郵局等帳戶資料、108年至109年
    度綜合所得稅各類所得資料清單、全國財產稅總歸戶財產查
    詢清單及華南永昌證券股份有限公司客戶餘額資料查詢單、
    客戶庫存（集保\自辦\代辦）分佈明細表（僅供股票交易財
    力證明）等資料在卷可參（本院卷第45-47、51-63、67-71
    、93-95頁，調解卷第23-27頁）。是以債務人所積欠債務之
    金額高達4,813,232元計算，縱使不再加計利息、違約金等
    債務，依債務人每月清償1,000元，尚需逾401年始能清償完
    畢【計算式:（4,813,000-000-000）÷1,000÷12≒401
　　.03】，倘若再加計利息、違約金等，清償期間勢必更長。
    本院審酌債務人之債務、財產、勞力、收入及必要生活費用
    支出等情狀，認債務人主張其有不能清償債務之情，足以採
    信。且債權人京城銀行於調解中陳報願提供債務人金融機構
    無擔保債權本金1,616,101元、分180期、0％利率、第1～17
　　9期每期9,000元、第180期5,101元之清償方案，經與債務人
    之代理人聯絡確認後，債務人表示應無法負擔，故請本院准
    予逕發調解不成立證明書乙情，亦有債權人111年3月15日民
    事陳報狀可參（調解卷第47頁），可見該清償方案確已超出
    債務人每月可供清償之範圍，債務人核無濫用程序之情事。
    況債務人於本院調查時表示若准許更生，則債務人願意以每
    月為1期，每期償還2,000元，72期共計144,000元之更生方
    案等語（本院卷第78頁）。因此，本院認有必要利用更生程
    序，調整其與債權人間之權利義務關係，而重建其經濟生活
　　，予以經濟生活更生之機會。
四、綜上所述，本件債務人為消債條例第2條所規定之消費者，
    依其全部收支及財產狀況，客觀上有不能清償債務之情形。
    復債務人所積欠之無擔保或無優先權之債務總額未逾1,200
    萬元，且未經法院裁定開始清算程序或宣告破產，業如上述
　　。此外，本件又查無債務人有消債條例第6條第3項、第8條
    或第46條各款所定駁回更生聲請之事由存在，則債務人聲請
    更生，洵屬有據，應予准許。又本件債務人業經裁定開始更
    生程序，爰並裁定命司法事務官進行本件更生程序，爰裁定
    如主文。　　
中　　華　　民　　國　　111 　年　　10　　月　　27　　日
              民事第二庭    法　　　官　黃一馨
上為正本係照原本作成
本件不得抗告
中　　華　　民　　國　　111 　年　　10　　月　　27　　日
                            書　記　官　鄭夙惠